【裁判字號】    97,抗,229
【裁判日期】    970423
【裁判案由】    繼續拍賣查封物
【裁判全文】
臺灣高等法院民事裁定                   97年度抗字第229號
抗  告  人  翎華實業有限公司
法定代理人  甲○○
代  理  人  丙○○
上列抗告人與相對人乙○○○○間繼續拍賣查封物事件，對於中
華民國97年1月10日台灣板橋地方法院96年度執字第61598號所為
裁定，提起抗告，本院裁定如下：
    主      文
抗告駁回。
抗告程序費用由抗告人負擔。
    理      由
一、抗告意旨略以：終局執行優先於假扣押執行，執行法院不得
    以本件執行標的業經另案假扣押為由，駁回抗告人終局執行
    之聲請；且本件執行名義係准許伊「代位受領」東岳公司對
    相對人之債權，非「受償」，執行法院應依執行名義將執行
    金額交伊受領，如有其他債權人請求參與分配，應於抗告人
    受領後，另為強制執行等語。
二、按實施查封後，債務人就查封物所為移轉、設定負擔或其他
    有礙執行效果之行為，對債權人不生效力，強制執行法第51
    條第2 項固定有明文，執行程序中所為之查封、扣押效力僅
    在禁止債務人就其財產自由處分，並不排除法院之強制執行
    （最高法院69年台上第2403號判例參照）。惟關於執行競合
    ，我國係兼採查封及終局執行優越原則，債務人所有之執行
    標的物，如實施假扣押，執行查封於先，其後才取得終局執
    行名義，如該執行名義所載內容有礙假扣押查封執行之效果
    者，對於假扣押債權人仍不生效力（最高法院74年度台上字
    第341 號判決參照）。
三、經查：
  (一)相對人積欠案外人東岳公司工程款新台幣（下同）125 萬元
    ，案外人東岳公司則積欠抗告人票款820,874 元，均未給付
    。抗告人乃依民法第242 條規定，代位東岳公司起訴請求相
    對人給付，經原法院於96年7 月26日以96年度建字第44號判
    決：「相對人應給付東岳公司820,874 元及自民國96年4 月
    2 日起至清償日止，按年息百分之6 計算之利息，並由抗告
    人代位受領」確定。抗告人於96年9 月10日持該確定判決為
    執行名義，以相對人為債務人，聲請原法院以96年度執字第
    61598 號強制執行事件，於96年10月2 日扣押相對人於第3
    人板橋市農會之存款，分別有判決書、確定證明書、執行命
    令可憑（見原法院卷第6 、7 、3 、13頁）。
  (二)惟：
    (1)抗告人早於96年4 月20日以原法院96年度裁全字第2546號
      准予假扣押裁定為執行名義，聲請原法院以96年度執全字
      第1482號假扣押強制執行事件，於96年4 月23日核發扣押
      命令，禁止債務人東岳公司收取對相對人之債權或其他處
      分，相對人亦不得對東岳公司清償。相對人於96年4 月30
      日具狀聲明異議，但已於96年9 月20日再具狀陳報，對東
      岳公司負有125 萬元債務，此據本院調閱該卷證查核明確
      。
    (2)案外人三麗鷗股份有限公司（下稱三麗鷗公司）亦早於96
      年5 月28日以原法院96年度裁全字第3051號准予假扣押裁
      定為執行名義，聲請原法院以96年度執全字第1983號假扣
      押強制執行事件，於96年5 月29日核發扣押命令，禁止債
      務人東岳公司收取對相對人之債權或其他處分，相對人亦
      不得對東岳公司清償。相對人於96年6 月8 日聲明異議，
      但已於96年9 月20日具狀陳報，對東岳公司負有125 萬元
      債務，此亦據本院調閱該卷證查核屬實。
  (三)上開禁止債務人東岳公司處分其對相對人820,874 元之債權
    「相對人亦不得對東岳公司清償」之扣押命令，原不排除法
    院之強制執行，惟抗告人係於三麗鷗公司實施假扣押查封後
    之96年8 月28日，始取得「相對人應給付東岳公司820,874
    元本息，並由抗告人代位受領」之終局執行名義（見原法院
    卷第6 、7 頁判決及確定證明書）。該終局執行名義命「相
    對人應給付東岳公司820,874 元本息」部分，有礙於上開假
    扣押命令「相對人不得對東岳公司清償」之查封執行效果，
    依前揭說明，對於三麗鷗公司不生效力。
  (四)抗告人又主張本件執行名義係准許抗告人「代位受領」東岳
    公司對相對人之債權，非代位「受償」云云。但，債權人代
    位債務人起訴，求為財產上之給付，因債務人之財產為總債
    權人之共同擔保，故訴求所得應直接屬於債務人，即代位起
    訴之債權人不得以之僅供清償一己之債權，如須滿足自己之
    債權應另經強制執行程序始可，債權人雖亦有代受領第三債
    務人清償之權限，但係指應向債務人給付而由債權人代位受
    領而言，非指債權人直接請求第三債務人對自己清償而言，
    故債權人代位債務人起訴請求給付者，須聲明第三債務人應
    向債務人為給付之旨，並就代位受領為適當之表明，始與代
    位權行使效果之法理（最高法院64年度台上字第2916號判例
    參照），是抗告人依民法第242 條規定，代位東岳公司起訴
    請求相對人給付820,874 元本息，其起訴所得之820,874 元
    本息直接屬於東岳公司，抗告人經由本件強制執行程序代位
    受領相對人給付時，即生相對人清償東岳公司及東岳公司清
    償抗告人債權之雙重效果，抗告人主張本件係「代位受領」
    非「代位受償」，要無足取。
四、綜上，本件抗告人請求終局執行之執行名義內容，有礙於假
    扣押債權人三麗鷗公司先請求實施假扣押之查封效果，對三
    麗鷗公司不生效力，抗告人不得聲請強制執行。原法院駁回
    抗告人之請求，於法即無不合。抗告意旨指摘原裁定不當，
    求予廢棄，為無理由，應予駁回。
五、據上論結，本件抗告為無理由，爰裁定如主文。
中    華    民    國    97    年    4     月    23    日
                    民事第十五庭
                        審判長法  官  林恩山
                              法  官  郭松濤
                              法  官  陳雅玲
正本係照原本作成。
不得抗告。
中    華    民    國    97    年    4     月    23    日
                              書記官  葉國乾


司法院資訊處製作；財團法人民間司法改革基金會備份。
